【裁判字號】    90,訴,221
【裁判日期】    901214
【裁判案由】    違反毒品危害防制條例
【裁判全文】
臺灣新竹地方法院刑事判決                            九十年度訴字第二二一號
    公  訴  人  臺灣新竹地方法院檢察署檢察官
    被      告  甲○○
    被      告  己○○
    共      同
    選任辯護人  陳俊傑律師
右列被告等因違反毒品危害防制條例案件，經檢察官提起公訴（八十九年度偵字第二
六二七號），本院判決如左：
    主  文
甲○○、己○○均無罪。
    理  由
一、公訴意旨略以：被告甲○○夥同其女友即被告己○○（二人嗣後已結婚），二人
    基於意圖販賣第一級毒品海洛因、第二級毒品安非他命以營利之犯意聯絡，於民
    國八十九年五月八日晚間九時三十分許，由被告己○○騎乘機車附載被告甲○○
    至證人陳寶焜（陳寶焜經警移送販賣毒品部分經檢察官不起訴處分）位於新竹市
    ○○路二二二號租屋處，欲販賣毒品海洛因及安非他命予證人陳寶焜施用。嗣為
    警方持臺灣新竹地方法院檢察署核發之搜索票在上址查獲，並扣得第一級毒品海
    洛因九包（淨重四十三．七七公克、包裝重三．０五公克，起訴書誤載為七小包
    ）、第二級毒品安非他命一大包（淨重三十四．六六公克、包裝重０．五八公克
    ）、注射針筒二支、現金新台幣（下同）四十萬元及證人陳寶焜所有之電子磅秤
    一台、分裝袋二包、第一級毒品海洛因一小包（淨重０．六五公克、包裝重０．
    一七公克）等物。而認被告二人均分別涉有毒品危害防制條例第四條第五項、第
    一項之販賣第一級毒品未遂罪、同條例第四條第五項第二項之販賣第二級毒品未
    遂罪嫌云云。
二、按犯罪事實應依證據認定之，無證據不得推定其犯罪事實；又不能證明被告犯罪
    者，應諭知無罪之判決；刑事訴訟法第一百五十四條、第三百零一條第一項分別
    定有明文。又犯罪事實之認定，應憑真實之證據，倘證據是否真實尚欠明確，自
    難以擬制推測之方法，為其判斷之基礎；而認定犯罪事實之證據係指足以認定被
    告確有犯罪行為之積極證據而言，該項證據自須適合於被告犯罪事實之認定，始
    得採為斷罪資料，最高法院五十三年著有臺上字第六五六號、二十九年上字第三
    一０五號判例。且刑事訴訟上證明之資料，無論其為直接或間接證據，均須達於
    通常一般之人均不致有所懷疑，而得確信其為真實之程度，始得據為有罪之認定
    ，若其關於被告是否犯罪之證明未能達此程度，而有合理懷疑之存在，致使無從
    形成有罪之確信，根據「罪證有疑，利於被告」之證據法則，即不得遽為不利被
    告之認定，亦有最高法院七十六年度臺上字第四九八六號判例可稽。其以情況證
    據（即間接證據）斷罪時，尤須基於該證據在直接關係上所可證明之他項情況事
    實，本乎推理作用足以確證被告有罪，方為合法，不得徒憑主觀上之推想，將一
    般經驗上有利被告之其他合理情況逕予排除，此觀諸最高法院三十二年上字第六
    七號自明；且認定犯罪事實應依證據，為刑事訴訟法所明定，故被告否認犯罪事
    實所持之辯解，縱屬不能成立，仍非有積極證據足以證明其犯罪，不能遽為有罪
    之認定（三十年上字第一八三一號判例參照）。
三、公訴人認被告二人涉有前揭販賣第一級、第二級毒品未遂罪嫌，除了本件扣案疑
    似毒品之物，經送檢驗結果，確係第一級毒品海洛因九包（淨重四十三．七七公
    克）、第二級毒品安非他命一大包（淨重三十四．六六公克），有法務部調查局
    八十九年六月七日（89）陸（一）字第89039075號檢驗通知書、00000000號鑑定
    通知書各一紙附於偵查卷第四十六、四十七頁可資參照外，無非係以：（一）扣
    案之第一、二級毒品係被告甲○○所有之情，業據被告己○○於警訊供陳明確（
    偵查卷第六至七頁參見），並經證人即本案查獲員警乙○○、戊○○於偵查中到
    庭證述綦詳（偵查卷第五十八至五十九頁參見）；（二）次依台灣高等法院檢察
    署八十三年十月二十一日檢義醫字第一一四０三號函示，人體一般每次服用安非
    他命之含量為五至二十毫克，被告甲○○為警查獲之毒品數量，已逾一般單純施
    用者所持有之量甚多，顯非單純供己施用而持有；（三）被告甲○○、己○○已
    將毒品海洛因分裝為數包，且扣得證人陳寶焜所有之電子磅秤一台、分裝袋二包
    等物，被告甲○○、己○○二人至查獲處，應係為了販賣毒品予被告陳寶焜無疑
    ；（四）況被告甲○○多次為警查獲及在台灣新竹監獄強制戒治中採尿送驗，均
    有毒品嗎啡陽性反應，是被告甲○○亟需大量金錢供己購買毒品施用；（五）且
    被告己○○皮包內查獲現金新台幣（下同）四十萬元亦扣案可憑等為其主要論據
    。
四、訊據被告二人均堅詞否認有檢察官所指前揭販賣毒品未遂犯嫌，辯稱伊二人當天
    是要去找證人丙○○，扣案毒品並非其二人所之物等語。查本件扣案之物，經送
    檢驗結果，確係第一級毒品海洛因九包（淨重四十三．七七公克）、第二級毒品
    安非他命一大包（淨重三十四．六六公克），有法務部調查局八十九年六月七日
    （89）陸（一）字第89039075號檢驗通知書、00000000號鑑定通知書各一紙附於
    偵查卷第四十六、四十七頁可資參照，是扣案物確為管制之毒品無誤；惟應究明
    者係扣案毒品是否為被告二人所有？經查：
（一）被告己○○之警訊筆錄固記載：「（問：遭查獲多少證物？：：右列物品何人
      所有？）海洛因七小包（毛重四十七公克）、安非他命一大包（毛重三十六公
      克）、注射針筒二支等物。係甲○○所有」（偵查卷第六至七頁參見），惟其
      於本院調查、審理時均辯稱其當時僅說注射針筒二支是被告甲○○所有，並未
      說毒品是被告甲○○所有，而綜觀全案卷並無被告己○○警訊筆錄之錄音帶，
      其於警訊時是否確實曾明確指述扣案毒品為被告甲○○所有，即屬可疑而尚難
      遽採。而證人即本案查獲員警乙○○、戊○○於偵查中固到庭證述：「（問：
      情形？）接獲線報，外號「歹王」之甲○○在利用檳榔攤掩護在販賣毒品，竹
      市○○路○段二二二號前方旁為住家，經請得搜索票後埋伏等候，當時只有攤
      內有老板，王男潘女二人，由潘女騎機車載王男而來，王、潘二人均下車欲進
      入二二二號檳榔攤內時，我們上前但門又關上，二人尚未進入，我們即在甲○○身上查出現金及毒品，但王將毒品丟在旁地上說毒品並非他的，在王隨身手
      提包內有現金四十萬元，辯稱係給潘女之安家費，當時陳寶焜在屋內堅不開門
      ，後來經許久才開門，但稱與王不識」（偵查卷第五十八至五十九頁參見），
      惟經本院傳訊當時在場之警員乙○○、劉定安、丁○○到庭作證，證人乙○○
      證稱：「（問：本件是否為你們查獲？情形如何？）：：我與戊○○二人在檳
      榔攤對面埋伏，後來看到被告二人共騎壹台機車過來，我們就上前要抓住他們
      ，因為被告甲○○要閃躲，而己○○是女性就由戊○○看住她，甲○○往一輛
      汽車的方向的跑過去，我隨後追趕就看到甲○○腳邊地上有壹包東西，就是扣
      案的安非他命、海洛因，後來我們有請同仁來支援，：：（問：是否有看到被
      告甲○○有將毒品丟在地上？）我沒有看到，當時我們支援的同仁已經來了，
      是偵查員丁○○從地上撿起毒品」（本院九十年七月三十一日訊問筆錄參見）
      ；證人丁○○則證稱：「（問：本件是否你去查獲的？）我是去支援，當天是
      我同事要去經國路要去查毒品，因為人力不夠所以我稍後有到現場支援。（問
      ：查到扣案的毒品情形？）查獲現場旁邊是檳榔攤，當時被告甲○○及一名女
      子、還有二、三名不詳男子在現場，因為我認得甲○○，我們就先去盤查甲○○，在地上撿到壹包毒品裡面有海洛因及安非他命。：：（問：有無看到扣案
      的毒品是被告甲○○丟在地上？）沒有，我是在被告甲○○所站的所在地旁邊
      查到毒品，當時附近有停放三、四部車。」（本院九十年八月九日訊問筆錄參
      見），足見本件查獲之警員不論是證人乙○○或是證人丁○○均未看見扣案之
      毒品係由何人所丟棄於地上；且扣案之毒品包裝袋經處理後，未發現清晰可供
      比對之指紋，致無法比對其上有無被告二人之指紋，有法務部調查局九十年九
      月五日（九０）陸二字第90051915號鑑定通書附於本案卷內可稽。是並無積極
      證據足以證明扣案毒品係被告甲○○或己○○所有之物。
（二）本件既無積極證據證明扣案之毒品係被告二人所有等情，業如前述，是扣案毒
      品縱數量龐大且經分裝，亦無從作為認定被二人是否涉有公訴人所指販毒未遂
      犯行之依據；況磅秤、分裝袋二包係在同案遭查獲之證人陳寶焜之房間內查獲
      ，業經證人乙○○於本院訊問時證述明確（本院九十年七月三十一日訊問筆錄
      第三至四頁），且均為證人陳寶焜所有之物，證人陳寶焜與被告甲○○並無毒
      品交易等情，為證人陳寶焜所自承（偵查卷第八至九頁參照），是此亦不足以
      作為認定被告二人係欲販賣毒品予證人陳寶焜。而被告甲○○雖染有毒癮而需
      款購買毒品，且查獲時於被告己○○身上扣得現金四十萬元，惟此均非認定被
      告二人涉有販毒未遂之直接積極證據。
（三）綜前所述，公訴人所提之證據並不足以證明被告等人有販賣毒品未遂之罪嫌，
      此外，本院復查無其他積極確切之證據足資證明被告二人之犯罪，被告二人之
      犯罪嫌疑不足，自應依刑事訴訟法第三百零一條第一項前段規定，為其等無罪
      之判決。
據上論斷，應依刑事訴訟法第三百零一條第一項前段，判決如主文。
本案經檢察官吳金棟到庭執行職務。
中      華      民      國    九十      年     十二     月     十四     日
                              臺灣新竹地方法院刑事第二庭
                  法    官  黃美盈
如不服本判決，應於判決送達後十日內向本院提出上訴狀（應附繕本），上訴於臺灣
高等法院。
右正本證明與原本無異。
                                      書 記 官  吳尚文
中      華      民      國    九十      年     十二     月     十四     日


司法院資訊處製作；財團法人民間司法改革基金會備份。
